臺灣桃園地方法院民事判決
110年度建字第12號
原      告  
即反訴被告  東田國際工程有限公司


法定代理人  彭冠榮  
訴訟代理人  林書緯律師
被      告  
即反訴原告  中鈦鋁業股份有限公司

法定代理人  李益勝  
訴訟代理人  蔡宜真律師
上列當事人間請求給付工程款事件，本院於民國111年7月12日言
詞辯論終結，判決如下： 
    主      文
一、原告之訴及假執行之聲請均駁回。
二、訴訟費用由原告負擔。
三、反訴被告應給付反訴原告新臺幣187萬5,361元，及其中新臺
    幣100萬元自民國110年4月22日起，其中新臺幣87萬5,361元
    自民國111年7月2日起，均至清償日止，按週年利率百分之5
    計算之利息。
四、反訴訴訟費用由反訴被告負擔。
五、本判決第三項，於反訴原告以新臺幣61萬5,120元為反訴被
    告供擔保後，得假執行。但反訴被告如以新臺幣187萬5,361
    元，為反訴原告預供擔保，得免為假執行。
    事實及理由
壹、程序部分
    按被告於言詞辯論終結前，得在本訴繫屬之法院，對於原告
    提起反訴；反訴之標的如專屬他法院管轄或與本訴之標的及
    其防禦方法不相牽連者，不得提起，民事訴訟法第259條、
    第260條第1項分別定有明文。經查，本件原告依照兩造所簽
    立之工程契約請求被告給付剩餘工程款，被告則提起反訴請
    求原告賠償因施工瑕疵所生之損害，核其反訴標的之法律關
    係所發生之原因與本訴標的法律關係發生之原因有關，攻擊
    防禦方法亦相牽連，揆諸首揭規定，應予准許。
貳、本訴部分
一、原告主張：兩造於民國108年2月23日簽立施工合約書（下稱
    系爭契約），約定由伊承攬福隆硬鉻工業股份有限公司（下
    稱福隆公司）發包予訴外人大凡營造工程有限公司（下稱大
    凡公司）、大凡公司轉包予被告、被告再轉包之位於桃園市
    ○○區○○路0號福隆硬鉻工業廠房之鋁窗及帷幕工程（下稱系
    爭工程），伊完工後，迄至109年11月20日止已多次向被告
    請求給付工程剩餘款項新臺幣（下同）170萬7,288元，被告
    卻以系爭工程存有玻璃色差及玻璃矽利康填充不足等情事，
    拒絕付款，然就前者部分，伊已更換部分色差玻璃，然經被
    告終止系爭契約，故無法繼續更換剩餘色差玻璃，就後者部
    分，兩造雖約定玻璃矽利康填充厚度為2公分，然此施打厚
    度會造成矽利康不易乾燥，故兩造已達成施打厚度無須達2
    公分之合意，然被告未向大凡公司提出變更施工方法，則大
    凡公司對被告請求損害賠償事宜，自與伊無關等語，爰依系
    爭契約及民法承攬之法律關係提起本件訴訟，請求被告給付
    工程款項等語。並聲明：㈠被告應給付原告170萬7,288元，
    及自109年11月20日起至清償日止，按週年利率5％計算之利
    息。㈡願供擔保請准宣告假執行。
二、被告則以：原告所施作之系爭工程，存有玻璃色差、玻璃矽
    利康填充不足2公分等瑕疵，兩造並無約定更改玻璃矽利康
    填充厚度之合意，大凡公司以前開瑕疵為由，終止與伊間之
    轉包契約，於伊對大凡公司所提起之本院109年度建字第55
    號給付工程款訴訟（下稱另案訴訟）中，伊請求大凡公司給
    付積欠工程款，而大凡公司以修補上開瑕疵需花費之358萬2
    ,649元為抵銷抗辯，並經本院判准確定在案，是原告施作系
    爭工程既存有前開瑕疵，致伊受有358萬2,649元之損害，伊
    自得以其中之170萬7,288元損害於本訴為抵銷抗辯等語。並
    聲明：㈠原告之訴駁回。㈡如受不利益判決，願供擔保請准宣
    告免假執行。
三、經查，原告主張兩造於108年2月23日簽立系爭契約，約定由
    原告承攬福隆公司發包予大凡公司、大凡公司轉包予被告、
    被告再轉包之系爭工程，被告尚未給付工程款170萬7,288元
    ，系爭工程之施工圖面顯示玻璃矽利康填充厚度應為2公分
    等情，有系爭契約在卷可稽（見本院卷第15-53頁），且為
    兩造所不爭執，堪信為真。本院茲就兩造間之爭點判斷如下
    ：
　㈠系爭工程是否存有瑕疵？　
　1.按承攬人完成工作，應使其具備約定之品質，及無減少或滅
    失價值，或不適於通常或約定使用之瑕疵，民法第492條定
    有明文。此項承攬人之瑕疵擔保責任係法定責任，不以承攬
    人具有過失為必要。定作人以工作有瑕疵，主張承攬人應負
    瑕疵擔保責任，僅須就工作有瑕疵之事實舉證，即為已足，
    無庸證明承攬人有可歸責之事由。承攬人如抗辯其有可免責
    之事由者，對此項免責之事由，應負舉證責任（最高法院97
    年度台上字第210號判決、95年台上字第1664號判決、94年
    台上字第1504號判決要旨參照）。
　2.經查，觀諸原告所提其公司負責人彭冠榮與被告公司負責人
    李益勝、業務人員陳睿謙之對話紀錄內容略以：「彭冠榮：
    我對你這邊，我沒有做什麼偷工減料的工作，我要怎麼施作
    ，我都有告知…經過小陳（即陳睿謙）這邊是代表，同意了
    之後我才這樣下去做的。李益勝：那時候為什麼2公分去打
    到13（即1.3公分）？彭冠榮：因為報價單給你們的時候，
    我還沒有把資料送給喬喜（即矽利康廠商喬喜公司），我去
    跟他要送審資料，因為我怕業主要結構證明…他（即喬喜公
    司）說這樣子的圖面他沒有辦法開結構證明出來…結構證明
    要開出去，之前他就說怕2公分不會乾…以我的工程經驗來說
    ，因為上下都有路框，我確實跟小陳建議說，其實不用打那
    麼深，那是因為他適用整個圖面最大片的玻璃下去算，他必
    須打20釐米，其他的其實打10幾釐米就夠了…李益勝：我也
    知道，這個他都有跟我講。彭冠榮：色差的話當然就是算我
    的，因為是我這邊的問題啦。」（見本院卷第126-132頁）
    、「彭冠榮：原則上我們憑肉眼，這確實有色差（只玻璃色
    差），該更換我們就更換…結構膠你聽我講，我們這邊比較
    理虧的部分，就是說圖面是這樣子劃，可事實際上沒有照圖
    面走…我當初就應該堅持，就是說我們就按照正常工法做，
    那我們就辦理追加減，這是我的責任，那我竟然就是同意我
    們協議的嘛…陳睿謙：因為當初你有跟我講說，那個道康寧
    說這個只要打這樣就夠了，所以你就打這這樣…跟圖片上不
    一樣的時候，所以我跟你討論，我們討論完了之後，當下決
    定說就照我們原本正常的施工方式下去做嘛。彭冠榮：你送
    給他的圖跟我們實際上做的就是不一樣，我們理虧在這邊啦
    …你回想一下你是不是這樣跟我講，你是講說他們（指中鈦
    公司）也不太懂，所以安全上沒有疑慮的話，我們就照正常
    工法下去做，我們是這樣達成協議的。陳睿謙：有一點久了
    啦，現在…現在只是說我們聽到的是真的這樣子啦。」（見
    本院卷第138-139、150、157-158、176頁），顯見就系爭工
    程存有玻璃色差部分，為原告所不否認，另就矽利康填充厚
    度部分，原告雖表示矽利康施打2公分不易乾燥，若非搭配
    透氣膠帶施工，廠商喬喜公司無法開立保固證明，故與被告
    達成無須如同施工圖面所載2公分厚度施打矽利康之合意等
    語，然前開對話紀錄中，原告公司負責人彭冠榮一再表示對
    於矽利康實際施打厚度未達2公分，與圖面不符一節，並無
    異見，並自知理虧，而李益勝亦僅表示陳睿謙有轉知原告曾
    表達矽利康施打2公分可能不易乾燥之意思，然細繹前開對
    話脈絡，李益勝及陳睿謙均未有明確表示其等事前確有同意
    原告得施打不足2公分厚度矽利康之任何隻字片語，陳睿謙
    反而表示當時應係指示原告依施工圖面方式正常施工，且因
    時間久遠，對於彭冠榮所述曾達成合意之真偽，已不復記憶
    ，且陳睿謙於本院審理時亦一再證稱於施工過程中，其係要
    求原告依圖說施作等語（見本院卷第218頁），是原告於本
    件主張兩造確有合意變更矽利康施打厚度一節（包含彭冠榮
    到庭陳稱之內容〈見本院卷第225-226頁〉），非但與前開對
    話紀錄所示不符，且無其他證據資料得以核實，自難採信。
　3.從而，原告未能舉證證明兩造有變更矽利康填充厚度之合意
    ，則系爭工程確實存有玻璃色差及玻璃矽利康填充厚度不足
    2公分之瑕疵，可以認定。至原告所稱玻璃矽利康填充厚若
    為2公分，將造成矽利康不易乾燥，需使用透氣膠帶施工一
    節縱令為真，然彭冠榮於本院審理時已自承業主福隆公司僅
    要求開立產品保固證書（證明使用矽利康廠牌之正確性），
    而無要求開立結構保固證明（見本院卷第225頁），則原告
    大可依照兩造之施工圖面施工即可，對於矽利康是否容易乾
    燥一事，本無須多加費心，更無逕自變更施工方法之理，是
    原告欲聲請傳喚專家證人，證明矽利康施打2公分是否會造
    成不易乾燥部分，即無另為調查之必要，附此敘明。
　㈡被告得否以大凡公司主張之修補瑕疵費用於本件主張抵銷？
    數額若干？
　1.按二人互負債務，而其給付種類相同，並均屆清償期者，各
    得以其債務，與他方之債務，互為抵銷。但依債之性質不能
    抵銷或依當事人之特約不得抵銷者，不在此限；抵銷，應以
    意思表示，向他方為之。其相互間債之關係，溯及最初得為
    抵銷時，按照抵銷數額而消滅，民法第334條第1項、第335
    條第1項分別定有明文。次按承攬人完成工作，應使其具備
    約定之品質及無減少或滅失價值或不適於通常或約定使用之
    瑕疵；工作有瑕疵者，定作人得定相當期限，請求承攬人修
    補之。承攬人不於前項期限內修補者，定作人得自行修補，
    並得向承攬人請求償還修補必要之費用；因可歸責於承攬人
    之事由，致工作發生瑕疵者，定作人除依前二條之規定，請
    求修補或解除契約，或請求減少報酬外，並得請求損害賠償
    ，為民法第492條、第493條第1項、第2項、第495條第1項所
    明定。
　2.經查，系爭工程存有玻璃色差及玻璃矽利康填充厚度不足2
    公分之瑕疵，已如前述，且原告所提出之瑕疵修補方案，並
    非妥適之修補瑕疵方法等情，有福隆公司所委託之監造單位
    卓玲建築師事務所出具之工程檢討報告及卓玲之證詞可憑（
    見另案訴訟卷二第66-67、80頁），而參以大凡公司所提出
    工程協議書兩份，證明因修補瑕疵而支出缺失改善工程費34
    4萬4,000元、鷹架工程費39萬2,448元（均含稅，見另案卷
    一第150-154頁），經卓玲審視前開資料後，認為缺失改善
    工程費當中，僅第1-10項關於拆除玻璃、舊有玻璃按裝、帷
    幕調整、推窗（拆舊換新）、6樓至8樓直料轉角板、6樓內
    轉角板、門框收邊鋁板等部分共計319萬201元，是必要修繕
    工程項目，且修補前開瑕疵確有搭設鷹架之需求（見另案訴
    訟卷二第67-68頁），另佐以彭冠榮於另案訴訟陳稱：如果
    要修補瑕疵拆除玻璃的話，搭設鷹架或用吊車，都是施工方
    式的選項等語（見另案訴訟卷二第88頁），是大凡公司得向
    被告請求之瑕疵修補費用於358萬2,649元範圍內（改善工程
    費319萬201元＋鷹架工程費39萬2,448元），應屬有理，此情
    業經另案訴訟認定確定在案，並准予大凡公司就此於被告訴
    請給付之工程款當中予以抵銷，是本件被告自得以此損害數
    額，於原告本訴請求之工程餘款當中為抵銷抗辯。從而，原
    告請求被告給付工程款170萬7,288元經抵銷後，已無餘額可
    資請求被告給付，可以認定。
四、綜上所述，原告依系爭契約及民法承攬之法律關係提起本件
    訴訟，請求被告給付工程款170萬7,288元及遲延利息，為無
    理由，應予駁回；原告之訴既經駁回，其假執行之聲請即失
    所附麗，應併予駁回。
五、本件事證已臻明確，兩造其餘陳述及所提證據，經審酌後認
    與判決結果不生影響，爰不予逐一論列。
六、訴訟費用負擔之依據：民事訴訟法第78條。 　　
參、反訴部分
一、反訴原告主張：兩造於108年2月23日簽立系爭契約，約定由
    反訴被告承攬福隆硬鉻工業股份有限公司（下稱福隆公司）
    發包予大凡公司、大凡公司轉包予伊、伊再轉包之系爭工程
    ，然反訴被告所施作之工程存有玻璃色差、玻璃矽利康填充
    不足2公分等瑕疵，伊於請求大凡公司給付工程款之另案訴
    訟中，大凡公司以修補上開瑕疵所需費用358萬2,649元為抵
    銷抗辯，並經另案訴訟判准確定在案，伊自得以本訴抵銷之
    餘額187萬5,361元（358萬2,649元－170萬7,288元），依民
    法承攬之法律關係請求反訴被告損害賠償等語。並聲明：㈠
    反訴被告應給付反訴原告187萬5,361元，及其中100萬元自
    民事答辯暨反訴狀送達日起，其中87萬5,361元自民事反訴
    追加狀繕本送達翌日起，均至清償日止，按週年利率5％計算
    之利息。㈡願供擔保請准宣告假執行。
二、反訴被告則以：兩造關於系爭工程已達成玻璃矽利康填充厚
    度得不足2公分之合意，反訴原告於另案訴訟遭大凡公司請
    求瑕疵修補之損害賠償，係因其未向大凡公司提出變更施工
    方法所致，與伊無關等語資為抗辯。並聲明：㈠反訴原告之
    訴駁回。㈡如受不利益判決，願供擔保請准宣告免假執行。
三、按承攬人完成工作，應使其具備約定之品質及無減少或滅失
    價值或不適於通常或約定使用之瑕疵；工作有瑕疵者，定作
    人得定相當期限，請求承攬人修補之。承攬人不於前項期限
    內修補者，定作人得自行修補，並得向承攬人請求償還修補
    必要之費用；因可歸責於承攬人之事由，致工作發生瑕疵者
    ，定作人除依前二條之規定，請求修補或解除契約，或請求
    減少報酬外，並得請求損害賠償，為民法第492條、第493條
    第1項、第2項、第495條第1項所明定。經查，反訴被告並未
    能舉證證明兩造有變更矽利康施打厚度之合意，故系爭工程
    存有玻璃色差、玻璃矽利康填充不足2公分之瑕疵，且反訴
    被告未能提出妥適瑕疵修補方法等情，已如上認定，是反訴
    被告於另案訴訟中經法院判准大凡公司就瑕疵修補所支出之
    358萬2,649元之抵銷損害，自屬因反訴被告施工瑕疵所致，
    自得就此於本訴抵銷餘額之187萬5,361元，請求反訴被告賠
    償。
四、綜上所述，反訴原告依民法承攬之法律關係提起反訴，請求
　　反訴被告給付187萬5,361元，及其中100萬元自民事答辯暨
    反訴狀送達翌日即110年4月22日（見本院卷第73頁）起，其
    中87萬5,361元自民事反訴追加狀繕本送達翌日即111年7月2
    日（見本院卷第255頁）起，均至清償日止，按週年利率5％
    計算之利息，為有理由，應予准許。
五、兩造均陳明願供擔保，請准宣告假執行及免為假執行，經核
    均合於法律規定，爰分別酌定相當金額准許之。
六、本件事證已臻明確，兩造其餘陳述及所提證據，經審酌後認
    與判決結果不生影響，爰不予逐一論列。
七、訴訟費用負擔之依據：民事訴訟法第78條。 
中　　華　　民　　國　　111 　年　　9 　　月　　6 　　日
                  民事第一庭    法　官　廖子涵
正本係照原本作成。
如對本判決上訴，須於判決送達後二十日內向本院提出上訴狀。
如委任律師提起上訴者，應一併繳納上訴審裁判費。
中　　華　　民　　國　　111 　年　　9 　　月　　7 　　日
                                書記官  李慧慧